臺灣嘉義地方法院刑事判決　　　　　　　　　　　　　九十一年度易字第四三四號
　　公　訴　人　臺灣嘉義地方法院檢察署檢察官
　　被　　　告　丁○○
　　　　　　　　乙○○
右列被告等因侵占案件，經檢察官提起公訴 (九十一年度偵字第四三二一號、第四六
六七號），本院判決如左：
    主  文
丁○○、乙○○均無罪。
    事  實
一、公訴意旨略以：被告丁○○與被告乙○○二人為取得代步工具，因具有駕駛機車
    資格及能力之丁○○另案通緝中，乃由乙○○於民國九十一年二月二十八日十八
    時十五分，至告訴人丙○○所經營，位於嘉義巿西區○○里○鄰○○路七一三號
    之「兜風機車出租店」，租用車牌號碼ＺＴＸ─六五一號輕機車，並書立租賃契
    約，訂明租賃期間至九十一年三月一日十八時十五分止；屆期後再續租至九十一
    年五月二十五日，並繳清租金。詎自九十一年五月二十六日起，即基於意圖為自
    己不法所有之犯意聯絡，共同將該機車侵占入己，雖經丙○○於九十一年六月十
    一日以嘉義郵局存證信函第三二一四號催索租金及前開機車，仍未獲置理。至九
    十一年六月二十六日五時，在臺北巿八德路四段四八四號前，為警查獲被告丁○
    ○騎乘上述輕機車搭載被告乙○○，因認被告丁○○、乙○○二人涉犯刑法第三
    百三十五條第一項之侵占罪嫌。
二、按犯罪事實應依證據認定之，無證據不得推定其犯罪事實；又不能證明被告犯罪
    者，應諭知無罪之判決；刑事訴訟法第一百五十四條、第三百零一條第一項分別
    定有明文。又犯罪事實之認定，應憑真實之證據，倘證據是否真實尚欠明確，自
    難以擬制推測之方法，為其判斷之基礎；而認定犯罪事實之證據係指足以認定被
    告確有犯罪行為之積極證據而言，該項證據自須適合於被告犯罪事實之認定，始
    得採為斷罪資料，最高法院五十三年著有臺上字第六五六號、二十九年上字第三
    一０五號著有判例可資參照。且刑事訴訟上證明之資料，無論其為直接或間接證
    據，均須達於通常一般之人均不致有所懷疑，而得確信其為真實之程度，始得據
    為有罪之認定，若其關於被告是否犯罪之證明未能達此程度，而有合理懷疑之存
    在，致使無從形成有罪之確信，根據「罪證有疑，利於被告」之證據法則，即不
    得遽為不利被告之認定，亦有最高法院七十六年度臺上字第四九八六號判例可稽
    。
三、公訴意旨認被告丁○○、乙○○二人涉犯前揭侵占罪嫌，係以「本件機車係由被
    告乙○○以其名義租賃，且於警詢時供承係伊忘記以電話告知告訴人渠等將機車
    騎至臺北使用，且伊租車時所留聯絡電話業經停話，故告訴人無法與伊聯絡。而
    被告丁○○則因被告乙○○並無駕駛機車之資格及能力，須由伊駕駛方有侵占該
    機車以代步之必要。又被告等上揭犯罪事實並據告訴人指訴歷歷，且有被害報告
    單、贓物認領保管單、機車租賃約定書及嘉義郵局存證信函第三二一四號、嘉義
    巿警察局保安隊扣押物品目錄表、扣押物品收據及扣押筆錄等在卷可佐」等情為
    論據。
四、訊據被告二人固均不否認有以被告乙○○名義向告訴人租用機車，自九十一年五
    月二十六日起未給付租金，嗣於收受告訴人郵局存證信函後仍未立即返還機車等
    事實，惟否認有何侵占犯行，被告乙○○辯稱：機車均係被告丁○○使用，伊收
    到信函後，有轉知丁○○處理，伊並無侵占犯意等語；被告丁○○則辯稱：其於
    租車期間，短則每二、三天，長則約每星期至半個月付一次租金，嗣因故將機車
    騎往台北後逾期還車，曾與機車行電話聯絡，業於電話中與車行約好還車、付租
    時間，未及返回嘉義處理時，即於台北經警查獲，其並無侵占之犯意等語。
五、本院經查：
（一）被告乙○○辯稱伊有將車行存證信函催索還車乙情轉知被告丁○○之事實，業
      據被告丁○○供陳：乙○○有通知我（車行寄發存證信函乙情）等語明確；另
      查被告丁○○辯稱自九十一年二月二十八日租用前開機車起，短則每二、三天
      ，長則約每星期至半個月付一次租金之事實，業據告訴人證稱：被告等陸續親
      自辦理續租至九十一年五月二十五日等語，並據證人即告訴人員工甲○○結證
      ：「續租有時候一星期，最長有半個月付一次租金」等語明確，核與卷附「機
      車租賃約定書」上續租繳款時間之記載相符，足見被告丁○○所辯，應堪採信
      。
（二）被告丁○○辯稱其將機車騎往台北後逾期還車，曾與機車行電話聯絡約好還車
  、付租時間之事實，業據證人甲○○結證：「電話中丁○○有講說半個月後拿
      回來還」等語無訛，堪信被告丁○○此部分所辯為真實。
六、本院按刑法上侵占罪之成立，必行為人對於持有物品，有變易持有為所有之主觀
    犯意，始足當之，非得僅因行為人逾期返還持有物即推定其有侵占之犯意。本案
    被告等自九十一年二月二十八日起即租用前開機車，嗣不定期續租並繳清租金至
    同年五月二十五日之情，業如前述，堪信被告等應無侵占之犯意，否則焉需持續
    付租近三個月後始行侵占；又被告等固自同年五月二十六日起有逾期付租還車之
    事實，然其間被告丁○○確曾與告訴人所有車行電話聯繫約定（半個月後）付租
    還車之情，已如前述，足徵被告應無將機車據為己有之主觀犯意甚明。
七、綜上所述，本案並無積極事證足認被告二人有侵占之主觀犯意，此外，復查無其
    他事證足認被告二人有公訴意旨所指之侵占犯嫌，不能證明被告犯罪，揆諸首揭
    條文及判例意旨，自應為被告二人無罪之諭知。
據上論斷，應依刑事訴訟法第三百零一條第一項，判決如主文。
本案經檢察官李文和到庭執行職務
中      華      民      國    九十一    年     十二     月      十      日
                                  臺灣嘉義地方法院刑事第三庭
                                          法  官  許兆慶
右正本證明與原本無異。
如不服本判決，應於判決送達後十日內，向本院提出上訴狀。
中      華      民      國    九十一    年     十二     月      十      日
                                          書記官  洪麗惠
